【裁判字號】    91,財管,122
【裁判日期】    920127
【裁判案由】    
【裁判全文】
臺灣臺北地方法院民事裁定  九十一年度財管字第一二二號
    聲  請  人  台北市立廣慈博愛院
    法定代理人  丙○○
                              .
右聲請人聲請指定被繼承人甲○○遺產管理人事件，本院裁定如左：
    主      文
聲請駁回。
程序費用由聲請人負擔。
    理      由
一、按非訟事件法施行細則第十三條規定：非訟事件之聲請或陳述，欠缺法定要件，
    而其情形可以補正者，法院應限期命其補正，逾期不為補正時，應以裁定駁回之
    。
二、次按繼承開始時，繼承人之有無不明，而無親屬會議或親屬會議未於一個月內選
    定遺產管理人者，利害關係人始得聲請法院選任遺產管理人，並由法院依公示催
    告程序，定六個月以上之期限，公告繼承人，命其於期限內承認繼承，此經民法
    第一千一百七十七條、第一千一百七十八條第一項、第二項定有明文。
三、經查，本件聲請人係主張：被繼承人甲○○於九十一年九月十日死亡，依其戶籍
    記載，並無民法第一千一百三十一條所定親屬足資召開親屬會議，以定遺產管理
    人，故為此請求指定聲請人為被繼承人甲○○之遺產管理人云云。
四、然查：依聲請人檢附之被繼承人甲○○之除戶戶籍謄本所載，其固無配偶，然被
    繼承人生前係設籍寄居於聲請人「台北市○○區○○街二○○號」之院址，則其
    縱有子女、兄弟等民法第一千一百三十八條第一款、第三款之繼承人尚屬生存，
    本難謂其必亦設籍居住於聲請人之處所，是聲請人僅以被繼承人甲○○之除戶戶
    籍謄本所載，即指被繼承人甲○○目前於台灣地區並無繼承人或無民法第一千一
    百三十一條所定可資組成親屬會議之親屬，即值商榷。嗣本院考量上情，為審核
    有無指定被繼承人甲○○遺產管理人之必要，先於九十一年十二月二十四日函知
    聲請人請其提出被繼承人現存於聲請人處之全部相關資料，該項函文，已於九十
    一年十二月二十五日送達於聲請人，有送達證書存卷，然未見聲請人回覆；嗣本
    院更於九十二年一月十三日以書面裁定命聲請人應於裁定送達後五日內，檢具被
    繼承人甲○○之死亡證明書、其繼承系統表及以前設籍所在之原始戶籍謄本（非
    除戶戶籍謄本）陳報本院，然聲請人於九十二年一月十五日收受裁定，此亦有送
    達證書在卷，惟聲請人逾期亦未補正。故揆諸前揭說明，本件聲請難謂合法，應
    予駁回。
五、依非訟事件法施行細則第十三條、非訟事件法第八條第一項前段，裁定如主文。
中      華      民      國    九十二    年      一      月    二十七    日
                                  家事法庭法      官  蕭胤瑮
右為正本係照原本作成。
如對本裁定抗告，須於裁定送達後十日之不變期間內，向本院提出抗告狀。
中      華      民      國    九十二    年      一      月    二十七    日
                                          法院書記官  蔡健忠


司法院資訊處製作；財團法人民間司法改革基金會備份。
